【裁判字號】    98,聲再,126
【裁判日期】    980817
【裁判案由】    公共危險
【裁判全文】
臺灣高等法院高雄分院刑事裁定         98年度聲再字第126號
聲請人  即  甲○○
受判決  人
上列聲請人因公共危險等案件，對於本院97年度交上訴字第99號
確定判決（原審案號：臺灣高雄地方法院96年度交訴字第260 號
；起訴案號：臺灣高雄地方法院檢察署96年度偵字第3054號），
聲請再審，本院裁定如下：
    主  文
再審之聲請駁回。
    理  由
一、再審聲請意旨略以：(一)查聲請人於原確定判決之原審即第一
    審審判期日曾提示照片詰問證人陳自珍，陳自珍承認該自監
    視器9 時3 分37秒顯示之畫面翻拍成之照片，畫面下方臉朝
    右方穿著藍色上衣、白色裙裝之女子，即係其本人；聲請人
    復於本院審理時提出上開9 時3 分36秒顯示之畫面，以證實
    畫面之女子係陳自診，當時提出上開證物之待證事實，並未
    及於陳自珍於案發時刻之9 時3 分31秒至9 時3 分34秒間其
    所在位置能否目睹案發經過，及證人王國和是否確有於案發
    時在場與陳自珍聊天並亦目睹案發經過之事實。而原確定判
    決之被害人沈慎之繼承人沈慶權等人所提起之刑事附帶民事
    訴訟，經臺灣高雄地方法院以98年度訴字第1168號案件審理
    時，聲請人於該案言詞辯論時聲請勘驗案發現場在左營大路
    路口監視器錄影光碟中第10個檔案有關陳自珍於民國95年11
    月10日上午9 時3 分34秒起迄同日時分46秒止之行進動態，
    經該民事法院於98年8 月3 日勘驗後製作勘驗筆錄，其結果
    為：「09：03：35證人陳自珍自畫面右下角出現走入騎樓，
    臉朝道路方向，斯時小貨車後斗站有1 人正在卸貨，有1 行
    人由小貨車外側（車道外）出現至車頭前，臉並朝車道觀看
    」、「09：03：37證人陳自珍走至騎樓中間並欲右轉，此時
    小貨車車前站有2 名男子臉往車道觀看，右上角柱子處另有
    1 人正在牽機車男子亦往車道觀看」、「09：03：38至41秒
    證人陳自珍由騎樓中間往右走至右上角機車停排處缺口欲左
    轉切至路邊，斯時路上2 名男子往前（右方）奔跑」、「09
    ：03：41至44秒證人陳自珍穿越停排機車至該小貨車旁，並
    柱子遮住」、「09：03：45至47秒證人陳自珍轉至小貨車車
    頭處與該處路人觀看」等情，據此，已足確認證人陳自珍係
    從9 時3 分34秒才由肯德基店旁走出「喜萬年科技廣場」前
    空地往肯德基炸雞店方向走去，迄同時分47秒才步行至畫面
    上肯德基店前之卸貨之小貨車旁，則陳自珍於原確定判決所
    確認之最後乙輛疑似計程車通過案發現場之最可能的案發時
    間，即當日9 時3 分31秒至同時分34秒期間，依監視畫面所
    示之上開陳自珍行進動態，陳自珍當時所在位置與視線角度
    ，實無可能目擊案發經過。則證人王國和、陳自珍2 人之證
    詞是否可採信，能否資為原確定判決認定聲請人犯罪事實之
    依據，殊堪質疑；(二)證人陳自珍於警詢、偵訊及原審審理時
    所證之目擊經過，顯與上開聲請人據以聲請之新證據即民事
    法院勘驗光碟所示之陳自珍當時行進動態不符，則原確定判
    決憑證人陳自珍就案發情節之證述，已因上開新發現之證據
    而足證明為虛偽；(三)再依陳自珍、王國和2 人原審審理時所
    證，王國和顯係面對陳自珍，並在陳自珍左方與陳自珍聊天
    ，對照民事法院勘驗監視器畫面結果，王國和應係背面案發
    現場，但王國和於原審審理時所證之目擊經過，即與上開勘
    驗結果不合。故原確定判決未及注意路口監視器光碟所示證
    人陳自珍、王國和2 人於案發前後相對於案發現場位置未能
    目睹案發經過，及王國和有無在案發時刻與陳自珍聊天並目
    睹案發經過，遽信該2 人之證述，即嫌速斷。綜上，聲請人
    依據臺灣高雄地方法院民事庭上開勘驗結果，作為新證據聲
    請再審，而依刑事訴訟法第420 條第1 項第6 款規定聲請再
    審云云。
二、按因發見確實之新證據，足認受有罪判決之人應受無罪、免
    訴、免刑或輕於原判決所認罪名之判決者，得聲請再審，固
    為刑事訴訟法第420 條第1 項第6 款所明定。惟所謂發見新
    證據，係指該證據當時已經存在，為法院及當事人所不及知
    ，不及調查斟酌，至其後始行發見，且就證據本身形式上觀
    察，固不以絕對不須經過調查程序為條件，但必須顯然可認
    為足以動搖原有罪確定判決，而為受判決人無罪、免訴、免
    刑或輕於原判決所認罪名之判決者為限。此受理聲請再審之
    最後事實審法院，應就聲請再審理由之所謂「新證據」，是
    否具備事實審判決前已經存在，為法院、當事人所不知，事
    後方行發見之「嶄新性」，及顯然可認足以動搖原有罪確定
    判決，應為無罪、免訴、免刑或輕於原判決罪名之「顯然性
    」二要件，加以審查，為判斷應否准予開始再審之準據（最
    高法院85年度台抗字第308 號、78年度台抗字第145 號裁定
    及77年度台上字第55號判決意旨參照）。
三、依聲請人上開聲請意旨，其係以臺灣高雄地方法院98年度訴
    字第1168號案件於98年8 月3 日勘驗案發現場在左營大路路
    口監視器錄影光碟中第10個檔案有關陳自珍於95年11月10日
    上午9 時3 分34秒起迄同日時分46秒止之行進動態之錄影而
    製作成之勘驗筆錄為新證據聲請再審，惟該臺灣高雄地方法
    院98年度訴字第1168號損害賠償事件之98年8 月3 日勘驗筆
    錄，於原確定判決之事實審判決前並不存在，依上開說明，
    該勘驗筆錄，顯非刑事訴訟法第420 條第1 項第6 款所規定
    之新證據，雖然該勘驗筆錄所據以製作之監視錄影內容於原
    確定判決之事實審判決前已存在，且該監視錄影內容亦曾經
    原審法院勘驗並作成勘驗筆錄，該原審法院之勘驗筆錄並為
    原確定判決據以認定事實之依據，但民事法院對同一監視錄
    影內容所另行製作之勘驗筆錄，仍與該監視錄影內容及原審
    法院之勘驗筆錄係不同之證據形式，故縱該監視錄影內容及
    原審法院之勘驗筆錄係於原確定判決之事實審判決前已存在
    ，仍不能因此即認民事法院另作成之勘驗筆錄於事實審判決
    前亦已存在。
四、另聲請人又依上開民事法院作成之勘驗筆錄，而認定證人陳
    自珍及王國和2 人所證係虛偽而不能採信部分，因該2 人之
    證詞，尚未經確定判決認定其確屬虛偽，依刑事訴訟法第42
    0 條第1 項第2 款及同條第2 項規定，聲請人亦尚不能以該
    2 人所證係虛偽為由而聲請再審，亦併此敘明。
五、綜上所述，聲請人所提上開證據，尚非上開規定所稱之新證
    據，則聲請人以上開聲請意旨聲請再審，並無理由，爰依刑
    事訴訟法第434 條第1 項之規定，裁定如主文。
中    華    民    國    98    年    8     月    17    日
                  刑事第七庭    審判長法  官  莊飛宗
                                      法  官  孫啟強
                                      法  官  邱明弘
以上正本證明與原本無異。
如不服本裁定應於送達後5 日內向本院提出抗告狀。
中    華    民    國    98    年    8     月    17    日
                                      書記官  曾允志


司法院資訊處製作；財團法人民間司法改革基金會備份。
